【裁判字號】    98,易,224
【裁判日期】    981029
【裁判案由】    竊盜
【裁判全文】
臺灣士林地方法院刑事判決               98年度易字第224號
公  訴  人  臺灣士林地方法院檢察署檢察官
被      告  己○○
選任辯護人  宋英華律師
上列被告因竊盜案件，經檢察官提起公訴（98年度偵字第2133號
），本院判決如下：
    主  文
己○○無罪。
    理  由
一、本件公訴意旨略以：被告己○○意圖為自己不法之所有，於
    民國97年12月2日22時20分許之夜間，利用被害人即租屋人
    戊○○不在之際，先走至臺北巿士林區○○路41巷9號5樓，
    再打開房門（未上鎖）自被害人後面房門攀爬並破壤天花板
    （鐵條掉落）進入房間，竊取被害人所有筆記型電腦2台及
    現款新臺幣（下同）1,000元等物，得手後離去，嗣被害人
    報警，經警方現場採證，在鐵條上採得被告之指紋而查獲；
    因認被告涉犯刑法第321條第1項第1、2款之加重竊盜罪嫌。
二、按犯罪事實應依證據認定，無證據不得認定犯罪事實，又不
    能證明被告犯罪者，應諭知無罪之判決，刑事訴訟法第15 4
    條第2項、第301條第1項分別定有明文。又認定犯罪事實所
    憑之證據，雖不以直接證據為限，間接證據亦包括在內，然
    而無論直接證據或間接證據，其為訴訟上之證明，須於通常
    一般之人均不致有所懷疑，而得確信其為真實之程度者，始
    得據為有罪之認定，倘其證明尚未達到此一程度，而有合理
    之懷疑存在而無從使事實審法院得有罪之確信時，即應由法
    院為諭知被告無罪之判決，最高法院著有76年臺上字第4986
    號判例可資參照。
三、證據能力之判斷：
  (一)查本件被告己○○所為不利於己之陳述，並無出於強暴、
      脅迫、利誘、詐欺、疲勞訊問、違法羈押或其他不正之方
      法，亦非違反法定障礙事由經過期間不得訊問或告知義務
      之規定而為，依刑事訴訟法第156條第1項、第158條之2規
      定，應認其有證據能力。
  (二)按證人、鑑定人依法應具結而未具結者，其證言或鑑定意
      見，不得作為證據，刑事訴訟法第158條之3定有明文。查
      證人即被害人戊○○、證人黃亞中於98年2月19日及98年2
      月27日於檢察官訊問時所為證述，檢察官未依法命其具結
      ，揆諸前揭法條規定，該證述之證言，均不得作為證據。
  (三)本件資以認定事實之其他證據（詳見後述），檢察官、被
      告及辯護人於本院調查證據時，並未於言詞辯論終結前聲
      明異議，本院審酌該等供述證據作成時之情況，認為適當
      ，且亦無其他違背法定程序而取證之情形，依刑事訴訟法
      第159條之5規定、第158條之4反面解釋，自有證據能力。
四、訊據被告己○○堅決否認有何加重竊盜之犯行，辯稱：案發
    當日伊整天在林口上班做天花板輕鋼架，到17時30分許下班
    ，由雇主駕車載伊去大溪交流道後，伊自行騎機車返家，警
    方於鐵條上採得之指紋可能是伊7、8年前於該處施工所留下
    等語（見偵字卷第11-13、42-43、45-46頁、98年度審易字
    第570號卷第26-29頁）。而公訴意旨認為被告涉犯加重竊盜
    罪嫌，無非以：被害人戊○○之指述、刑事警察局鑑驗書、
    採證照片及現場圖為其論據。
五、經查：
  (一)被害人戊○○於97年12月2日15時20分許離開臺北巿士林
      區○○路41巷9號5樓住處，於同日22時許返家時發現房門
      遭反鎖，天花板輕鋼架及石綿板掉落，屋內筆記型電腦3
      台、背包1只及現金1,000元等物遭竊，經警於現場採證後
      ，於現場掉落之天花板輕鋼架上採到4枚指紋，其中1枚經
      送鑑以指紋特徵點比對法及指紋電腦比對法鑑驗比對後查
      與被告之右拇指指紋相符等情，業據被害人警詢及本院審
      理時結證明確（見偵字卷第8-10頁、本院卷第246-253 頁
      ），且有臺北市政府警察局士林分局刑案現場勘查報告（
      見偵字卷第18-35頁，下稱現場勘查報告）、臺灣士林地
      方法院檢察署檢察官98年3月11日勘驗筆錄（見偵字卷第
      50-57 頁）、內政部警政署刑事警察局97年12月17日刑紋
      字第0970192365號鑑驗書（見偵字卷第16-1-17頁）各1份
      附卷可稽，堪以認定為事實，合先敘明。
  (二)審諸被告辯稱：案發當日伊整天在林口上班做天花板輕鋼
      架，到17時30分許下班，由雇主駕車載伊去大溪交流道後
      ，伊自行騎機車返回桃園縣中壢市住處等情，業據證人即
      被告案發當日雇主甲○○結證：被告97年12月2日約7時即
      由伊載去林口文化一路一個實驗室的工地，和伊一起做天
      花板、隔間及輕鋼架的施工，期間被告均未離開，下班後
      伊載被告至大溪交流道放被告下車，當時伊使用的手機號
      碼為0000000000號等語（見本院卷第280-283頁）明確，
      復與被告持用手機門號0000000000號之通聯記錄顯示：該
      門號97年12月1日19時13分許與證人甲○○持用之手機門
      號0000000000號曾有通話紀錄，該門號97年12月2日9時9
      分40秒許、17時15分2秒至34秒許均位於臺北縣林口鄉○
      ○○路○段20巷附近，同日20時21分許則位於桃園縣中壢
      市○○路204號附近等情（見本院卷第43頁）相符，堪以
      佐證被告所辯案發當日係在林口工地施工，結束後返回中
      壢市住處，並未至本案遭竊地點一事，尚非全然無據。
  (三)警方於現場掉落之天花板輕鋼架上所採集之指紋經送鑑後
      ，固有1枚與被告之右拇指指紋相符，惟查：
    1.被告所辯稱：該指紋可能是伊7、8年前於該處施工所留下
      乙節，業據證人即屋主丙○○結證：該屋是伊10幾年前買
      的，約7、8年或10幾年前天花板、門牆有重新裝潢過，裝
      潢天花板時有將輕鋼架換新，施工面積共10幾坪等語（見
      本院卷第276-278頁）在卷，並與證人即被告先前雇主乙
      ○○結證：伊約7、8年前至案發地點承包輕鋼架工程，施
      工面積約20坪上下，當時為了將輕鋼架搬到5樓很累，且
      伊很少做臺北市一般民房，5樓的工地也比較少見，所以
      印象深刻，被告當時負責施工，要先把主架釘上去，之後
      再組合副架，最後再把石膏板裝上，輕鋼架上要上一層薄
      油防鏽，組合副架時需用手安裝，大部分不戴手套，因組
      合過程中要鉤小勾子，戴手套不方便等語（見本院卷第
      228-231頁）相符，是其所述情節並非全然虛捏。
    2.且影響指紋留存之變因很多，包含轉移前之因素、轉移時
      之因素及轉移後之因素，在未能確悉且嚴格控制各項條件
      下，依目前科技水準而言，尚無法就現場證物所採到之指
      紋，正確的判斷其遺留時間，亦據內政部警政署刑事警察
      局以98年3月6日刑紋字第0980029089號函覆在卷（見偵字
      卷第58-59頁），足見該與被告相符之指紋是何時所遺留
      ，尚有疑問。
    3.另訊之證人即現場採證員警丁○○結證：屋內有被翻動過
      的東西，如抽屜外側拉環、門把、地上散落物品等處伊都
      有檢查過是否留有指紋，伊在被害人屋內房間地上散落之
      天花板輕鋼架上採到4枚指紋，只有1枚比對後與被告相符
      ，現場採到的指紋無法判斷是何時留下等語（見本院卷第
      278-280頁），再觀以現場勘查報告所示：遭竊地點除散
      落天花板石綿瓦及輕鋼架外，尚有多處遭竊賊翻動，警方
      所採集到的4枚指紋均於同1條天花板輕鋼架上等情（見偵
      字卷第25-34頁），則被告是否可能侵入該處行竊而不在
      屋內其他地點留下任何指紋，卻僅於1條天花板輕鋼架上
      留下指紋，亦屬有疑。
    4.綜上，該經鑑驗而與被告相符之指紋是否係被告當日至現
      場行竊所遺留，尚有合理可疑。
  (四)又被害人雖於98年8月20日本院審理時結證：伊當日15時
      許在房間外平台活動時，有發現可疑的人，那人身高不到
      170公分、瘦瘦的、戴著帽子、吃檳榔、國語標準，向伊
      問水表在何處，那人就是在庭被告等語（見本院卷第251
      頁），惟被害人與被告既素不相識，是否可能在短時間之
      詢問攀談過程中清楚記憶被告之長相，且於事隔半年多後
      正確指認被告無誤，尚非無疑，自難以此遽認被告涉犯本
      件竊盜罪嫌。
  (五)至公訴意旨另聲請再至現場勘驗，以採集輕鋼架上是否留
      有其他施工人員之指紋，惟現場既如證人丁○○所述已就
      所有可能翻動處進行指紋之採集，且案發至今現場已經清
      理而遭破壞，爰認無調查必要，附此敘明。
六、綜上所述，公訴人所舉諸般證據均不足以令本院排除合理懷
  疑，認為被告己○○確犯有公訴意旨所指之加重竊盜犯行。
    此外，復查無其他積極證據足認被告犯罪，揆諸首開說明，
    自應為被告無罪之諭知。
據上論斷，應依刑事訴訟法第301條第1項，判決如主文。
本案經檢察官江耀民到庭執行職務。
中    華    民    國    98    年    10    月    29    日
                  刑事第三庭審判長法  官  李育仁
                                  法  官  孫曉青
                                  法  官  謝佳純
以上正本證明與原本無異。
如不服本判決應於收受判決後10日內向本院提出上訴書狀，並應
敘述具體理由；其未敘述上訴之理由者，應於上訴期間屆滿後20
日內向本院補提理由書（均須按他造當事人之人數附繕本），切
勿逕送上級法院。
                                  書記官  游育慈
中    華    民    國    98    年    10    月    29    日


司法院資訊處製作；財團法人民間司法改革基金會備份。
